【裁判字號】    97,訴,2837
【裁判日期】    971023
【裁判案由】    違反毒品危害防制條例
【裁判全文】
臺灣彰化地方法院刑事判決               97年度訴字第2837號
公  訴  人  臺灣彰化地方法院檢察署檢察官
被      告  甲○○
上列被告因違反毒品危害防制條例案件，經檢察官提起公訴（97
年度毒偵字第3418號），於本院準備程序中，被告就被訴事實為
有罪之陳述，經裁定改行簡式審判程序，本院判決如下：
    主  文
甲○○施用第一級毒品，累犯，處有期徒刑壹年參月，扣案之海
洛因玖包（合計淨重陸點捌參公克）均沒收銷燬之，注射針筒壹
支、夾鏈袋壹包及電子磅秤壹臺均沒收。又施用第二級毒品，累
犯，處有期徒刑陸月，扣案之吸食器壹組沒收。應執行有期徒刑
壹年陸月，扣案之海洛因玖包（合計淨重陸點捌參公克）均沒收
銷燬之，注射針筒壹支、夾鏈袋壹包、電子磅秤壹臺及吸食器壹
組均沒收。
    犯罪事實
一、甲○○前於民國90年間，因施用毒品案件，經臺灣南投地方
    法院裁定送觀察、勒戒後，認無繼續施用毒品之傾向，業於
    90年6 月6 日執行完畢釋放，並由臺灣南投地方法院檢察署
    檢察官以90年度毒偵緝字第56號、90年度毒偵字第777 號為
    不起訴處分確定。其復於前揭觀察、勒戒執行完畢釋放後5
    年內之94年間，因施用第一、二級毒品案件，經臺灣南投地
    方法院以94年度訴字第325 號判決各判處有期徒刑10月、7
    月，合併定應執行有期徒刑1 年4 月確定（第1 案）；且因
    連續施用第一級毒品案件，經臺灣南投地方法院以94年度訴
    字第702 號判決判處有期徒刑1 年，並經臺灣高等法院臺中
    分院以95年度上訴字第267 號及最高法院以95年度臺上字第
    3145號判決上訴駁回確定（第2 案）；及於95年間，因竊盜
    案件，經臺灣南投地方法院以95年度投刑簡字第374 號判決
    判處有期徒刑3 月確定（第3 案），上開第1 、2 、3 案之
    罪，嗣經臺灣南投地方法院以96年度聲減字第51號裁定各減
    刑為有期徒刑5 月、3 月又15日、6 月、1 月又15日，合併
    定應執行有期徒刑1 年2 月又15日確定，甫於96年7 月16日
    縮刑期滿執行完畢出監。詎其仍未戒除毒癮，復基於施用第
    一級毒品海洛因之犯意，於97年8 月13日17時30分許，在其
    原位於彰化縣永靖鄉光雲村意善巷86號之居所處，以將第一
    級毒品海洛因粉末置入注射針筒內加水後，再以針筒注射手
    臂血管之方式，施用第一級毒品海洛因1 次。另基於施用第
    二級毒品甲基安非他命之犯意，於97年8 月12日23時許，在
    其前揭居所處，以將第二級毒品甲基安非他命放置於鋁箔紙
    上燒烤吸其煙霧之方式，施用第二級毒品甲基安非他命1 次
    。嗣於97年8 月13日18時5 分許，為警在彰化縣永靖鄉光雲
    村劉厝巷15號前查獲，並當場扣得第一級毒品海洛因1 包（
    毛重0.4 公克），且經徵得甲○○同意，偕警至其前揭居所
    處扣得第一級海洛因8 包（合計毛重10.2公克）【上開扣案
    之海洛因9 包合計淨重6.83公克】，及甲○○所有分別供其
    施用海洛因或甲基安非他命使用之注射針筒1 支、夾鏈袋1
    包、電子磅秤1 臺及吸食器1 組等物，且經徵得其同意採集
    尿液送驗，結果呈嗎啡、甲基安非他命陽性反應，而查悉上
    情。
二、案經彰化縣警察局員林分局報請臺灣彰化地方法院檢察署檢
    察官偵查起訴。
    理  由
一、按除被告所犯為死刑、無期徒刑、最輕本刑為3 年以上有期
    徒刑之罪或高等法院管轄第1 審案件者外，於前條第1 項程
    序進行中，被告先就被訴事實為有罪之陳述時，審判長得告
    知被告簡式審判程序之旨，並聽取當事人、代理人、辯護人
    及輔佐人之意見後，裁定進行簡式審判程序；除簡式審判程
    序及簡易程序案件外，第1 審應行合議審判，刑事訴訟法第
    273 條之1 第1 項、第284 條之1 分別定有明文。本件被告
    甲○○所涉係死刑、無期徒刑、最輕本刑為3 年以上有期徒
    刑之罪或高等法院管轄第1 審案件以外之罪，並於本院行準
    備程序時就被訴事實為有罪之陳述，本院合議庭依前揭規定
    ，經評議結果，裁定改由受命法官獨任行簡式審判程序。
二、上開犯罪事實，業據被告甲○○於本院審理時坦承不諱，又
    被告為警採集其尿液送驗結果，確呈嗎啡及甲基安非他命陽
    性反應，此有彰化縣警察局員林分局委託檢驗尿液代號與真
    實姓名對照認證單及詮昕科技股份有限公司於97年8 月25日
    出具之濫用藥物尿液檢驗報告各1 紙附卷可稽。再扣案之白
    色粉末9 包，經鑑驗結果，確均係海洛因無訛（合計淨重6.
    83公克），有法務部調查局濫用藥物實驗室鑑定書1 紙在卷
    可參，此外復有該第一級毒品海洛因9 包（合計淨重6.83公
    克）、注射針筒1 支、夾鏈袋1 包、電子磅秤1 臺及吸食器
    1 組扣案可資佐證，足徵被告之自白確與事實相符。本件事
    證明確，被告上開犯行洵堪認定，應依法論科。
三、按修正毒品危害防制條例就施用毒品者，僅於「初犯」及「
    5 年後再犯」二種情形，有其追訴條件之限制，即須於初犯
    經觀察、勒戒或強制戒治釋放後，5 年內均無施用毒品之行
    為，始能認其前所實施之觀察、勒戒或強制戒治已足遮斷毒
    癮，而得於5 年後再犯時，再予適用初犯之規定，重行觀察
    、勒戒等程序；倘5 年內已經再犯，被依法追訴處罰，縱其
    第3次（或第3次以上）施用毒品之時間在初犯釋放5 年以後
    ，即與「5年後再犯」之情形有別，且因已於「5年內再犯」
    ，顯見其再犯率甚高，原實施觀察、勒戒或強制戒治，已無
    法收其實效，而無5 年戒斷期之存在，自無再經觀察、勒戒
    及強制戒治之必要，應由檢察官逕行起訴，此有最高法院95
    年度臺非字第59、65號判決及同年度第7 次刑事庭會議決定
    足供參照。查本件被告前於90年間，因施用毒品案件，經臺
    灣南投地方法院裁定送觀察、勒戒後，認無繼續施用毒品之
    傾向，業於90年6 月6 日執行完畢釋放，並由臺灣南投地方
    法院檢察署檢察官以90年度毒偵緝字第56號、90年度毒偵字
    第777 號為不起訴處分確定。其復於前揭觀察、勒戒執行完
    畢釋放後5 年內之94年間，因施用第一、二級毒品案件，經
    臺灣南投地方法院以94年度訴字第325 號判決各判處有期徒
    刑10月、7 月，合併定應執行有期徒刑1 年4 月確定（第1
    案）；且因連續施用第一級毒品案件，經臺灣南投地方法院
    以94年度訴字第702 號判決判處有期徒刑1 年，經臺灣高等
    法院臺中分院以95年度上訴字第267 號及最高法院以95年度
    臺上字第31 45 號判決上訴駁回確定（第2 案）等情，有臺
    灣彰化地方法院檢察署刑案資料查註紀錄表及臺灣高等法院
    被告前案紀錄表各1 份在卷可考，則其再犯本件施用第一、
    二級毒品犯行，按諸前揭說明，即與5 年後再犯之情形有別
    ，自應逕行追訴。
四、核被告甲○○所為，係犯毒品危害防制條例第10條第1 項、
    第2 項之施用第一級、第二級毒品罪。被告持有第一、二級
    毒品進而施用，其持有第一、二級毒品之低度行為，應各為
    其施用第一、二級毒品之高度行為吸收，不另論罪。被告所
    犯施用第一級毒品海洛因及施用第二級毒品甲基安非他命之
    犯行，犯意各別，應予分論併罰。又被告有上開犯罪事實欄
    所載之前科紀錄，而於96年7 月16日縮刑期滿執行完畢出監
    等情，有臺灣高等法院被告前案紀錄表、臺灣彰化地方法院
    檢察署刑案資料查註紀錄表各1 份在卷可憑，其於有期徒刑
    執行完畢後，5 年內故意再犯本件有期徒刑以上之罪，均為
    累犯，應分別依刑法第47條第1 項之規定加重其刑。爰審酌
    被告有多次施用毒品前科、施用毒品之動機、目的、方法、
    不知珍惜身體、施用毒品所生危害，本件扣案之毒品海洛因
    數量非少（合計淨重6.83公克），暨其犯後坦承犯行之態度
    等一切情狀，分別量處如主文所示之刑，並定其應執行刑，
    以示懲儆。另扣案之海洛因9 包（合計淨重6.83公克），均
    係屬第一級毒品，應依毒品危害防制條例第18條第1 項前段
    規定沒收銷燬之；而扣案之注射針筒1 支、夾鏈袋1 包、電
    子磅秤1 臺及吸食器1 組，均係被告所有並分別供其施用海
    洛因或甲基安非他命之用，業據被告供明在卷，爰依刑法第
    38條第1 項第2 款併予宣告沒收。至其餘扣案之注射針筒2
    支，被告於本院審理時供稱並非伊於本案施用毒品所使用之
    物，本院復查無其他證據證明另注射針筒2 支確係供被告本
    案犯罪使用之物，且非屬違禁物，故不併為宣告沒收。
據上論斷，應依刑事訴訟法第273 條之1 第1 項、第299 條第1
項前段，毒品危害防制條例第10條第1 項、第2 項、第18條第1
項前段，刑法第11條、第47條第1 項、第51條第5 款、第38條第
1 項第2 款，判決如主文。
本案經檢察官賴志盛到庭執行職務。
中    華    民    國    97    年    10   月    23    日
                  刑事第七庭        法   官  郭麗萍
以上正本證明與原本無異。
如不服本判決，應於判決送達後10日內，向本院提出上訴書狀，
上訴書狀應「敘述具體上訴理由」，並按他造當事人之人數附繕
本。「切勿逕送上級法院」。
中    華    民    國    97    年    10   月    23    日
                                     書記官  吳冠慧
附錄本案論罪科刑法條全文：
毒品危害防制條例第10條
施用第一級毒品者，處 6 月以上 5 年以下有期徒刑。
施用第二級毒品者，處 3 年以下有期徒刑。
毒品危害防制條例第18條
查獲之第一、二級毒品及專供製造或施用第一、二級毒品之器具
，不問屬於犯人與否，均沒收銷燬之；查獲之第三、四級毒品及
製造或施用毒品之器具，無正當理由而擅自持有者，均沒入銷燬
之。但合於醫藥、研究或訓練之用者，得不予銷燬。
前項合於醫藥、研究或訓練用毒品或器具之管理辦法，由法務部
會同行政院衛生署定之。


司法院資訊處製作；財團法人民間司法改革基金會備份。
